【裁判字號】    99,交聲,1425
【裁判日期】    991130
【裁判案由】    違反道路交通管理處罰條例聲明異議
【裁判全文】
臺灣臺北地方法院交通事件裁定        99年度交聲字第1425號
移送機關即
原處分機關  交通部公路總局臺北區監理所
異  議  人
即受處分人  蔡肇倫
上列受處分人因違反道路交通管理處罰條例案件，對於交通部公
路總局臺北區監理站民國99年8月4日所為之處分（原處分案號：
北監自裁字第裁40-C00000000號），聲明異議，本院裁定如下：
    主  文
原處分撤銷。
蔡肇倫汽車駕駛人，駕駛汽車有違反道路交通管理處罰條例之行
為，經交通勤務警察制止時，拒絕停車接受稽查而逃逸，處罰鍰
新臺幣仟元，並記違規點數壹點。
    理  由
一、原處分意旨略以：異議人即受處分人蔡肇倫之車牌號碼7610
    -QD號自用小客車，於民國99年5月27日上午8時5分，在臺北
    縣新店市○○路○段、中安大橋路口，因「汽車駕駛人，駕
    駛汽車有違反本條例之行為，經交通勤務警察制止時，拒絕
    停車接受稽查而逃逸」之違規，為臺北縣政府警察局新店分
    局（下稱原舉發單位）安和派出所員警以北縣警交大字第
    C00000000號舉發違反道路交通管理事件通知單(下稱系爭通
    知單，原依據道路交通管理處罰條例第60條第2項第1款，後
    更正為道路交通管理處罰條例第60條第1項）逕行舉發。系
    爭通知單經於99年6月4日送達異議人本人，異議人於99年6
    月17日提出陳述，經原舉發單位於99年7月7日以北縣警店交
    裁字第0990034820號函覆經查異議人上開7610-QD號自用小
    客車於99年5月27日上午8時5分，行經臺北縣新店市○○路○
    段與中安大橋交岔路口時，未依該交岔路口行車管制號誌為
    第一時相安和路3段雙向往新店和中和皆顯示為箭頭綠燈執
    行，由安和路3段逕行穿越該交岔路口違規左轉往中安大橋
    方向行駛（不依號誌指示部分即北監自裁字第裁40-C000000
    00號部分，業經受處分人於本院訊問時撤回異議），適為執
    行交通指揮勤務員警發現當場吹哨並以指揮棒示意攔停，惟
    駕駛7610- QD號自用小客車違規駕駛人不服警方攔檢，員警
    因而分別製單舉發等語，移送機關即原處分機關交通部公路
    總局臺北區監理所（下稱原處分機關）遂將系爭通知單之影
    本連同原舉發單位函文寄送異議人，並以異議人違反道路交
    通管理處罰條例第60條第2項第1款、第63條第1項第3款規定
    ，依違反道路交通管理事件統一裁罰基準及處理細則第43、
    44、67條規定，於99年8月4日，以北監自裁字第裁40-C0000
    0000號違反道路交通管理事件裁決書（下稱系爭裁決書）裁
    處罰鍰新臺幣（下同）900元罰鍰，並記違規點數1點，系爭
    裁決書均於99年8月9日送達異議人等語（惟異議人於99年8
    月2日裁決前誤向本院對系爭通知書聲明異議，後於99年8月
    18日收受系爭裁決書後則向原處分機關聲明異議）。
二、聲明異議意旨略以：逕行舉發裁罰應限於道路交通管理處罰
    條例第7條之2第1項第1至6款所列舉之情形，或有同條項第
    7款經科學儀器採證之情形，而本件員警係以目視逕行舉發
    ，並無科學儀器佐證，為違法裁罰，況異議人於左轉時並未
    聽到哨音也沒有看到交通指揮勤務員警示檢，爰提起本件異
    議等語。
三、按汽車駕駛人之行為有下列情形之一，當場不能或不宜攔截
    製單舉發者，得逕行舉發：四不服指揮稽查而逃逸。又汽車
    駕駛人，駕駛汽車有違反本條例之行為，經交通勤務警察或
    依法令執行交通稽查任務人員制止時，不聽制止或拒絕停車
    接受稽查而逃逸者，除按各該條規定處罰外，處新臺幣
    3,000元以上6,000元以下罰鍰。汽車駕駛人，駕駛汽車有下
    列情形之一，而本章各條無處罰之規定者，處新臺幣900元
    以上1,800元以下罰鍰：一不服從交通勤務警察或依法令執
    行交通指揮、稽查任務人員之指揮或稽查。又汽車駕駛人有
    下列各款所列條款之一者，除依原條款處罰鍰外，並予記點
    ：一有第60條第1項、第2項第1款情形之一者，各記違規點
    數1點。道路交通管理處罰條例第7條之2第1項第4款、第60
    條第1項、第2項第1款、第63條第1項第1款定有明文。
四、經查：
    (一)異議人駕駛7610-QD號自用小客車於99年5月27日上午8時5
      分，行經臺北縣新店市○○路○段與中安大橋交岔路口時
      ，未依該交岔路口行車管制號誌為第一時相安和路3段雙
      向往新店和中和皆顯示為箭頭綠燈執行，由安和路3段逕
      行穿越該交岔路口違規左轉往中安大橋方向行駛之事實，
      為異議人於本院99年10月15日訊問時所不否認（見本院卷
      第52頁），復據原舉發單位員警謝銘恩於同次訊問時具結
      證述（同上卷第53頁）甚明，堪以認定。
    (二)謝銘恩復於同上庭期具結證稱：「那時早上8點5分左右，
      我在新店市○○路○段與中安大橋路口指揮交通，安和路
      往新店方向的號誌只有直行與右轉，左轉上橋指示燈尚未
      開啟，左轉待轉區有3臺車等待上橋，當時我一邊指揮安
      和路雙向直行車，突然待轉區的第3臺車從左邊切出來，
      直接上橋，那時我就吹哨子並以指揮棒指示該車停車，因
      為安和路對向往中和方向，還有機車直行過來，我不知道
      該車有無聽到或看到我吹哨子與指揮，就加速左轉上橋，
      我就記下他的車牌與車身顏色，回去查了車子資料之後依
      法逕行舉發。」、「（問：證人吹哨子跟以手勢制止違規
      車輛時，違規車輛開到哪裡了？）違規車輛從待轉區稍微
      開出來一點，在看對向的車輛，違規車輛後來覺得可以左
      轉了，就加速左轉，我看到違規車輛的行為，我就吹哨子
      同時以手勢制止，違規車輛當時開到我的左手邊，距離我
      大約有7、8公尺左右。違規車輛一瞬間就左轉開上橋去了
      。」、「（問：從證人標繪的位置看起來，違規車輛當時
      還沒有經過證人身邊，證人就已經吹哨子制止了嗎？）是
      的。」、「（問：在證人與違規車輛中間還有無其他車輛
      經過？）左轉上橋的瞬間只有前面待轉區有2臺待轉，對
      向有機車要直行往中和方向，但是在我制止的時候，我和
      違規車輛中間並沒有其他車輛通過。」（本院卷第53至54
      頁）等語，查證人係原舉發單位之警員，以擔任交通勤務
      為其職責，為公務員，卷內亦看不出異議人與開單員警間
      有何仇怨存在，應無無故設詞虛構陷害異議人之理，復經
      到庭具結擔保其證詞之真實，足以採信。再參以證人庭呈
      且標繪其吹哨子制止異議人時證人與異議人自用小客車相
      對位置之現場圖及例示照片（見本院卷第60頁及第58頁上
      方照片，異議人就其等當時相對位置並不否認，見本院卷
      第55頁），可見證人於見異議人不依號誌指示，欲違規左
      轉上橋，而欲攔檢異議人時，證人與異議人間距離僅有數
      公尺的距離，且當時證人與異議人間車道並無來車通過，
      此由異議人旋得以左轉穿越對向車道上橋乙節自明，證人
      所站位置復為異議人左轉上橋時所面對之方向，則證人在
      異議人車輛尚未通過時，已吹哨子並以指揮棒欲攔檢異議
      人，衡情異議人當無可能完全未聽到證人吹哨子的聲音，
      也看不到證人以指揮棒指示的動作，異議人復未能合理說
      明其對於幾公尺之外證人吹哨子及以指揮棒指示全然未見
      未聞之原因，是其空言所辯沒看到也沒聽到云云，實無足
      採。
    (三)至異議人爭執無舉發照片可資證明部分，考量警員於執勤
      時雖可預知可能有駕駛者會違規，但何人於何時會違規，
      實無從預先得知，再者違規行為有各種樣態，且多發生在
      瞬息之間，難以要求警員須於異議人違規之同時拍照取證
      ，此與未有執勤警員在場，全憑採證相片為舉發之逕行舉
      發情形有別，非必須以拍照取證為惟一採證方式，仍得以
      其他方式加以證明，附此說明。
    (四)綜上，本件異議人確實有「汽車駕駛人，駕駛汽車有違反
      道路交通管理處罰條例之行為，經交通勤務警察制止時，
      拒絕停車接受稽查而逃逸」之行為甚明。
五、異議人聲明異議否認其有「汽車駕駛人，駕駛汽車有違反道
    路交通管理處罰條例之行為，經交通勤務警察制止時，拒絕
    停車接受稽查而逃逸」之行為，並無理由已如上述，惟原處
    分機關誤以異議人「不符從交通勤務警察或依法令執行交通
    指揮稽查任務人員之指揮」，而誤依道路交通管理處罰條例
    第60條第2項第1款、第63條第1項第1款規定，以系爭裁決書
    裁處異議人罰鍰900元，並記違規點數1點，有所不當，此部
    分應由本院撤銷，以異議人「汽車駕駛人，駕駛汽車有違反
    道路交通管理處罰條例之行為，經交通勤務警察制止時，拒
    絕停車接受稽查而逃逸」之違規行為，依道路交通管理處罰
    條例第60條第1項、第63條第1項第1款，裁罰異議人罰鍰
    3,000元，並記違規點數1點，如主文第2項所示，以資適法
    。
六、據上論結，應依道路交通管理處罰條例第87條第2項、道路
    交通事件處理辦法第19條前段，裁定如主文。
中    華    民    國    99    年    11    月    30    日
                            交通法庭法  官  李貞瑩
以上正本證明與原本無異
如不服本裁定應於送達後5日內向本院提出抗告狀
                                    書記官  陳鳳瀴
中    華    民    國    99    年    11    月    30    日

司法院資訊處製作；財團法人民間司法改革基金會備份。
